臺灣雲林地方法院民事判決　　　　　　 96年度勞訴字第7號
原　　　告　甲○○
訴訟代理人　黃文力律師
被　　　告　元大商業銀行股份有限公司
　　　　　　（原名復華商業銀行股份有限公司）
法定代理人　乙○○
訴訟代理人　陳文彬律師
上列當事人間確認僱傭關係存在等事件，於中華民國96年11月22
日言詞辯論終結，本院判決如下：
    主  文
確認兩造間之僱傭關係存在。
被告應自民國九十六年五月一日起至原告復職前一日止，於每月
十日給付原告新台幣柒萬柒仟貳佰拾捌元，暨自每月十一日起
至清償日止，按年息百分之五計算之利息。
訴訟費用新台幣陸萬壹仟柒佰肆拾壹元由被告負擔。
本判決第二項於原告以新台幣貳萬伍仟柒佰肆拾陸元為被告供擔
保後，得假執行。但於被告如以新台幣柒萬柒仟貳佰拾捌元為
原告預供擔保後，得免為假執行。
    事  實  及  理  由
壹、程序方面：
一、按訴狀送達後，原告不得將原訴變更或追加他訴，但擴張或
    減縮應受判決事項之聲明者不在此限，民事訴訟法第255 條
    第1 項第3 款定有明文。本件原告起訴時除請求確認兩造間
    僱傭關係存在外，尚請求被告自民國96年5 月1 日起至原告
    復職之日止，於每月10日給付新台幣（下同）77,238元，暨
    自每月應給付之翌日起至清償日止，按年息百分之5 計算之
    利息，然於言詞辯論期日中，就請求被告給付之日期部分，
    變更請求自96年5 月1 日起至原告復職前1 日止，核屬聲明
    之減縮行為，應屬合法，先予敘明。
貳、實體方面：
一、原告起訴主張：
  (一)原告本為斗六信用合作社員工，於92年7 月26日被告合併斗
    六信用合作社，留用原告於斗信分行擔任金融服務總處作業
    主管，職稱為11職等資深副理，從事一般櫃檯存匯作業等制
    式工作，於94年10月7 日接任斗信分行存匯作業主管，至95
    年11月21日調至斗南分行擔任存匯業務外務人員為止，期間
    表現正常，92年至94年之年度考績均維持乙等以上。詎被告
    竟於96年4 月13日以函文通知原告因95年度績效考核未符標
    準，對於所擔任工作顯已無法勝任，依工作規則第40條第5
    款之規定，於同年5 月1 日終止兩造僱傭關係，並給付原告
    資遣費及預告期間工資。然原告95年12月份業績達成率尚在
    80% 以上，客觀上並無任何不能勝任工作之情形，被告卻將
    原告該年度考績列為丙等，並據以終止勞動契約，顯不合法
    ，爰起訴請求確認兩造間之僱傭關係存在。又被告均於每月
    10日給付原告月薪77,238元，其拒絕原告服勞務，是原告得
    請求自96年5 月1 日起迄原告復職前1 日止按月給付原告
    77,238元。並聲明：
  確認兩造間之僱傭關係存在。
  被告應自96年5 月1 日起至原告復職前1 日止，按月於每月
    10日給付原告77,238元，暨自應給付之翌日起至清償日止，
    按年息百分之5 計算之利息。
  訴訟費用由被告負擔。
  上開第2 項請求，原告願供擔保請准宣告假執行。
  (二)對被告抗辯所為之陳述：
  94年10月7 日原告始接任斗信分行存匯作業主管，被告所提
    有關94年10月4 日至同年月7 月稽核所見缺失，非原告任期
    內所生，而理財業務非原告主管，關於該部分之缺失亦不能
    歸咎於原告。而被告所列缺失，除3 項被列為較嚴重之B 級
    外，其餘均屬C 或D 級缺失，情節尚屬輕微。又銀行業務繁
    雜，被告所舉原告缺失中，多係所屬經辦人員未能確實依規
    定辦理，原告基於主管立場固有督促，然部分事項如通知保
    管箱承租戶前來補契約書或辦理逾期續租事宜，每需客戶配
    合，如客戶不願配合，仍無法改善。
  關於被告所舉「提現為名，轉帳為實」之缺失，亦為經辦人
    員受他人要求配合而為；「行員以公務車運送分行資金」缺
    失，早經原告向分行經理反映應予改善，但經理請保全公司
    評估後因每月需8 萬元保全費之支出而作罷，此亦非可歸責
    於原告。
  原告於會同出納主任進行點庫作業完成後，即將現鈔金庫上
    鎖，然因印鑑卡及企金保管袋均放置於隔壁房間，行員於營
    業時間外，常需至此拿取印鑑卡，致金庫大門無法於同時設
    定密碼並關閉，而原告於關閉金庫大門後，因業務繁忙無法
    於門外長久等候，故指派同為關庫人員之助理作業主管戊○
    ○於印鑑卡歸檔完成後即設定密碼並關閉大門，再由原告於
    登記簿核章。
  若原告確因被告所舉缺失而有不能勝任工作情形，何以被告
    非但未就稽核結果予原告任何懲處，反於95年8 月28日給予
    原告考核獎金90,431元？足見至少於95年8 月28日前，被告
    並不認為原告有不能勝任工作之情形。
  原告自95年11月21日由主管職務調為存匯業務外務人員後，
    此勞動關係之變動，當係被告認原告不適於擔任存匯作業主
    管而予以調整，仍屬對原告之懲處，並同時表現留用原告之
    意，而原告在新職務上表現稱職，雖僅有9 天之適應期，於
    12月份之業績達成率仍有100%，如被告係以調任後認原告有
    不能勝任工作之情形，而將95年度考績列為丙等，亦乏依據
    ，且被告係以原告95年度績效考核結果未符標準解僱原告，
    更不能於起訴後再以原告96年1 、2 、3 月份業績，作為終
    止勞動契約之理由。
  基於勞動基準法保障勞工權益之立法目的觀之，雇主必於其
    使用勞動基準法所賦予保護勞工之各種手段後，仍無法改善
    之情形下，始得終止勞動契約，此乃解僱之最後手段性原則
    。故於判斷勞工是否有不能勝任工作之情形，仍應就雇主是
    否有通知勞工改善後仍拒絕改善，或勞工已直接告知雇主不
    能勝任工作，或故意怠忽工作，或故意違背忠誠履行勞務給
    付之義務等情形綜合論斷，尚難僅因雇主主觀上片面認定勞
    工工作偶有疏忽，或工作品質較他人低落，即據以終止勞動
    契約。是基於解僱之最後手段性原則，於尚有其他工作可安
    排原告任職之情形下，未安排原告適合其能力之工作，且於
    其就任新工作尚非嫻熟時，卻逕予解僱，實有違反勞動基準
    法之精神。
  依被告所訂定之金融服務總處存匯業務外務人員管理要點（
    下稱存匯業務外務人員管理要點）第4 條第4 項、業績計算
    區間：自每月1 日起至每月月底日止，及依證人丁○○之證
    述，應可證明業績之計算係以整月為準，是原告之業績應自
    95年12月起算，第1個月之業績為96點。
  依被告解僱原告之函文，其係以原告95年度績效考核作為解
    僱原告之理由，被告所舉96年間之事由，顯非當時解僱所考
    量。
  依被告之員工考績辦法第8 條第1 項規定，11職等以上員工
    季考核為丙等者，應予減薪10% ，則原告到職僅1 個月餘，
    尚未經季考核之情形，如何考核為丙等？且縱為丙等，處分
    應為減薪10% ，而非解僱。
  依被告之員工考績辦法第8 條第2 項規定，11職等以上員工
    年度考核為乙等以下者，得由服務單位或業務主管單位報請
    資遣並提人評會核議，被告未送請人評會核議即資遣原告，
    應不合法。而原告因擔任作業主管所概括承受該單位之缺失
    ，既已遭受調職處分，於原告調任新職後，業績達成率100%
    之情形下，當亦無再予解僱之理。
二、被告抗辯意旨：
  (一)原告擔任被告公司斗信分行存匯作業主管期間，未能盡責任
    事，經被告公司稽核室於95年4 月10日至同年月14日辦理查
    核時，發現其主管之事務疏失如下：
  庫存現金簿與日計表帳載不符，且該現象自94年12月14日錯
    誤發生至95年4月10日查核時仍繼續存在。
  原告主管事務範圍內，竟有前1 日營業時間結束後，未將重
    要空白單證送入金庫保管，櫃員領用之空白支票雖置於鐵櫃
    內卻用上鎖保管之情事。
  未依規定要求人民團體於開立活期存款帳戶時，提出立案登
    記證明書影本或會議紀錄之情形。
  於客戶開立存款帳戶時，未確實要求其所提出之身分證明文
    件相片影本達清晰可辨識之程度。
  於「存款暨相關服務總約定書」中之建立影像檔案方式，未
    確實擇一勾選「錄影、免留存影像或拍照」。
  原告未能督促下屬依銀行作業規定，將辦理行外開戶人員所
    提供之開戶文件，再由經辦人員以電話確認客戶身分，並於
    申請書上留存確認時間、電話等手續，且有客戶留存之通訊
    地址與系統登錄不符之情形。
  被告之「共同行銷客戶資料使用聲明書」第2 條規定：立書
    人簽章卻未勾選者，視為同意交互運用基本資料及帳戶資料
    ，然原告主管業務竟有多筆將簽章卻未勾選之情形，誤登錄
    為不同意交互運用基本資料及帳戶資料。
  於客戶繳回空白支票時，未依規定登載、登錄並為作廢註記
    或逐張打洞作廢。
  服務台辦理存款餘額證明作業時，有存款餘額申請書未填寫
    證明金額即予核發之情形。
  應向被公告為拒絕往來戶之客戶收取退票罰款4,400 元，且
    該客戶於被告斗信分行尚有108,183 元存款，竟未通知其來
    行繳交罰款；未將已被公告為拒絕往來戶之催收戶之支存帳
    戶餘款抵銷沖償債權，反將帳戶餘額轉入該催收戶之活儲帳
    戶。
  於大額現金交易中有「提現為名，轉帳為實」之交易情形，
    並未依規定以轉帳方式辦理。
  大額之匯款未依規定由2位主管會簽並於傳票上蓋章。
  母行與該收付處間資金運送，未委由保全公司，而由行員各
    自騎機車辦理，且未裝置警鈴連線系統或設置小金庫或鐵櫃
    。
  SAP 會計帳「預收收入- 保管箱租費」科目餘額與管理性報
    表「承租保管箱明細月報表之預收租金金額」於查核基準日
    時不符，然於95年3 月辦理一般自行查核時，竟將結果記載
    為相符。
  金庫實際管庫人員與「金庫庫門啟閉及定時鎖操作登錄簿」
    登記不符，實際點庫人員亦與庫存現金簿核章人員不符。
  母行ATM密碼長達半年未變更。
  於查核存匯待補事項及未銷帳之情形時，發現諸多作業疏失
    。
  (二)被告公司復於95年7 月31日至同年8 月4 日辦理專案查核時
    ，發現之前稽核時所發現之缺失，尚有未依意見改善或改善
    及遵循情形不盡理想之狀況：
  於「存款暨相關服務總約定書」中仍未確實擇一勾選，行外
    開戶對保人員亦未留存對保人員、時間、地點。
  仍有「提現為名，轉帳為實」之交易情形。
  仍有客戶以電話指示辦理交易後，再補正本取款條之情形。
  運送證券收付處資金之公務車僅配置保險箱，且僅由1 位行
    員押送。
  存戶未帶印鑑章，經主管通融辦理轉帳取款交易，卻仍未依
    規定於3 個營業日內補印鑑章。
  (三)綜上稽核結果，均足見原告處事消極怠惰，未能確實督導下
    屬依相關作業規定行事，且亦未能於稽核前自行發現錯誤，
    以確實做好內部控管，被告乃於95年11月21日正式將原告轉
    調為存匯業務外務人員，惟原告之工作表現均未達被告公司
    規定標準，95年11月、12月、96年1 月及2 月之業績達成率
    分別為12.5% 、77.17%、34.4% 及65.78%，其工作績效長期
    未能達成公司規定，客觀上顯然不能完成工作，而對於所擔
    任工作確有不能勝任之情形，且其95年年度考績亦經評定為
    丙等，被告乃依工作規則第40條第5 款之規定，終止兩造間
    之僱傭關係，應屬合法。並聲明：
  原告之訴駁回。
  訴訟費用由原告負擔。
  如受不利之判決，願供擔保免予假執行。
三、兩造不爭執之事實：
  (一)原告自62年起受僱於斗六信用合作社，於92年7 月間被告合
    併斗六信用合作社，留用原告於斗信分行擔任金融服務總處
    作業主管，職稱為11職等資深副理，從事一般櫃檯存匯作業
    等制式工作，於94年10月7 日接任斗信分行存匯作業主管，
    至95年11月21日調任斗南分行擔任存匯外務人員。
  (二)被告於96年4 月13日以函文通知原告因95年度績效考核結果
    未符標準，對於所擔任工作顯已無法勝任，依工作規則第40
    條第5 款之規定，於同年5 月1 日終止兩造僱傭關係，並給
    付原告資遣費及預告期間工資。
  (三)被告通知原告終止僱傭關係前，均於每月10日給付原告月薪
    77,238元。
  (四)被告資遣原告，未經人評會核議。
  (五)對於被告稽核室查核報告之真正均不爭執。
四、本件爭點：
  (一)原告是否有不能勝任工作之情形？
  (二)被告以原告不能勝任工作，終止兩造間之僱傭關係，是否合
    法？
五、得心證之理由：
  (一)按確認之訴非原告有即受確認判決之法律上利益者，不得提
    起。所謂即受確認判決之法律上利益，係指法律關係之存否
    不明確，原告主觀上認其在法律上之地位有不安之狀態存在
    ，且此種不安之狀態，能以確認判決將之除去者而言，若縱
    經法院判決確認，亦不能除去其不安之狀態者，即難認有受
    確認判決之法律上利益。最高法院52年台上字第1240號判例
    可資參照。經查：原告主張被告解僱原告不合法，兩造間僱
    傭關係仍存在，然為被告所否認，則原告如不訴請確認，其
    所主張之權利是否存在，無法明確，是原告在私法上之地位
    應有受侵害之危險，其起訴請求確認兩造間之僱傭關係存在
    ，應有受確認判決之法律上利益，先予敘明。
  (二)關於原告是否有不能勝任工作之情形部分：
  次按，非有左列情事之一者，雇主不得預告勞工終止勞動契
    約：5 、勞工對於所擔任之工作確不能勝任時，勞動基準法
    第11條第5 款定有明文。本條款所規定之「不能勝任工作」
    ，不僅指勞工在客觀上之學識、品行、能力、身心狀況，不
    能勝任工作者而言，即勞工主觀上「能為而不為」、「可以
    做而無意願做」，違反勞工應忠誠履行勞務給付之義務者亦
    屬之（最高法院86年度台上字第688 號、86年度台上字第82
    號判決意旨參照）。又勞動契約為一繼續性及專屬性契約，
    勞雇雙方間非僅存有提供勞務與給付報酬之權利義務存在關
    係，其他如雇主之照顧義務、受雇人之忠誠義務，亦存在於
    契約間，是故勞動契約不應只有契約自由原則之適用，其他
    之正當信賴原則、誠實信用原則、手段正當性及社會性因素
    亦應顧慮之，準此，雇主終止契約時，對於勞工既有工作將
    行喪失的問題，當屬勞工工作權應予保障核心範圍，因此解
    釋勞動基準法第11條時．應要求雇主對終止契約之採用是為
    對勞工之最後手段，處於不得不如此實施之方式，倘尚有其
    他方式可為，即不應採取終止契約方式為之，此乃解僱最後
    手段性原則。故勞工主觀上是否有怠忽所擔任之工作致不能
    完成，或有違反勞工應忠誠履行勞務給付之義務等不能勝任
    工作情形時，自仍應兼顧此解僱最後手段性原則，故於判斷
    勞工是否有此主觀事由，即應就雇主是否有通知改善後勞工
    仍拒絕改善情形，或勞工已直接告知雇主不能勝任工作，或
    故意怠忽工作，或故意違背忠誠履行勞務給付之義務等情形
    ，綜合判斷之，以昭公允。至於工作上偶爾疏忽，乃人情之
    常，工作品質之高低，亦因人而異，必該勞工工作疏忽或工
    作品質低落之情形，達於不能勝任工作之情形，始符合勞動
    基準法第11條第5 款規定勞工對於所擔任之工作確不能勝任
    之要件，尚難僅因雇主主觀上片面認定勞工工作偶有疏忽，
    或工作品質比工作同仁低落，遽認不能勝任工作而准雇主終
    止勞動契約。
  原告主張被告於96年4 月13日以函文通知原告因95年度績效
    考核結果未符標準，對於所擔任工作顯已無法勝任，依工作
    規則第40條第5 款之規定，於同年5 月1 日終止兩造僱傭關
    係之事實，為兩造所不爭執，且有上開函文附卷可稽（見本
    院96年度六勞簡調字第3 號卷第9 頁，下稱「六勞簡調卷」
    ），是依該函文之內容，足認被告解僱原告之理由係基於：
    「95年度績效考核結果未符標準，對於所擔任工作顯已無法
    勝任」，則本件審酌關於原告是否有不能勝任工作之情形，
    當以原告95年間於被告公司之表現而定。是被告另舉原告於
    96 年1、2 、3 月之業績抗辯其不能勝任工作云云，自屬無
    據。
  被告抗辯原告於95年間任職被告公司斗信分行存匯作業主管
    ，經被告公司於95年4 月10日至同年月14日辦理一般業務查
    核（下稱一般業務查核）時，發現原告於其主管之事務有所
    疏失乙節，固據其提出原告所不爭執之查核報告在卷可證（
    見本院卷第77至94頁），然斗信分行之業務較其他單位繁重
    ，此據證人戊○○到庭證述屬實（見本院卷第203 頁），並
    有復華銀行95年8 月29日函附卷可佐（見本院卷第130 頁）
    ，是該分行業務所發生之缺失衡情當較其他分行為多；且被
    告公司於95年7 月31日起至95年8 月4 日止，再次針對其於
    4 月間查核所發現之缺失辦理追蹤覆查結果（下稱專案查核
    ），除尚有9 項應改善事項外，餘33項缺失均已改善等情，
    有兩造所不爭執之稽核室查核報告附卷可證（見本院卷第38
    頁），而依被告所述，原告於一般業務查核時，發現其主管
    之業務範圍內有17項缺失待改善，然於專案查核時，之前所
    發現之17項缺失中，僅剩5 項未改善，其餘12項缺失均已改
    善，此亦有上開查核報告在卷可佐，足證原告於其任職存匯
    作業主管時，於其主管之業務雖有缺失，然經被告辦理查核
    發現後，原告亦有針對部分缺失進行改善，而非全然消極怠
    惰、敷衍放任、坐視錯誤繼續存在。參以被告於專案查核時
    ，所發現尚存之5 項缺失中，除「運送證券收付處資金之公
    務車僅配置保險箱，且僅由1 位行員押送」外，其餘均係原
    告所屬經辦人員個人行為，原告身為主管，固須負監督不周
    之責，然如原告已嚴予告誡，經辦人員卻依然故我，未依規
    定執行業務，又如何能苛責原告工作態度消極？是被告據此
    抗辯原告處事消極怠惰，未積極任事云云，尚屬無據。
  另被告已於95年11月21日將原告調任至斗南分行擔任存匯業
    務外務人員，該職務係從事招攬業務之工作，此據原告擔任
    存匯業務外務人員時之主管即證人丙○○到庭證述屬實（見
    本院卷第16 4頁背面），是存匯業務外務人員之績效考核當
    以其業績為評定標準。原告主張其於95年11月21日始到任，
    應以95年12月為到任第1 個月認定是否已達被告公司所規定
    之業績目標，被告抗辯應以95年11月21日原告到任時起算，
    經查：依被告公司金融服務總處存匯業務外務人員管理要點
    （下稱存匯業務外務人員管理要點）第4 條第4 項、業績計
    算區間：自每月1 日起至每月月底日止（見六勞簡調卷第14
    頁），足見被告公司所規定之業績計算標準係以員工到任後
    次1 月之1 日開始計算，參以招攬業績本即須諳於行銷技巧
    及擁有行銷人脈，此對於調任存匯業務外務人員之前，並非
    專任行銷業務之原告而言，如無相當時日實地磨練與經驗累
    績，並深耕人脈，實難要求其於未滿1 個月期間內，即能交
    出亮麗業績，是本件以原告主張以95年12月為到任第1 個月
    ，認定是否已達被告公司所規定之業績目標，較為可採。又
    依存匯業務外務人員管理要點第4 條第2 項之規定，原告於
    到任第1 個月業績目標點數應為96點（見六勞簡調卷第14頁
    ），而原告於95年12月之業績點數依其計算為96點，依被告
    公司之計算為92.6點，此分別有兩造所製作之存匯業務外務
    人員業績統計表各1 份附卷可參（見本院卷第71、181 頁）
    ，則依原告之計算方式，原告於到任第1 個月業績達成率為
    100%，縱依被告公司之計算方式，其達成率亦達96.45%，依
    該成績觀之，並無何不能勝任工作之處。況自政府開放新銀
    行設立以來，國內金融機構即逐步陷於供過於求之境，銀行
    業各項金融商品之激烈競爭，早已進入戰國時代，此為眾所
    週知之事實。尤有甚者，銀行之金融商品是否受客戶喜愛，
    不僅與行銷人員之行銷技巧有關，亦與銀行自身金融商品之
    特質及行銷策略是否奏效息息相關。佐以被告公司之員工即
    證人丁○○到庭證稱：我也是存匯業務外務人員，我是10
    職等，點數是120 ，有時候有做到，有時候沒有做到，總行
    不會每個月跟我們說，大概5 、6 個月才會把報表給我們看
    ，我大約有8 成以上可以達到120 點，其他分行有人每個月
    都沒有達到業績目標點數等語（見本院卷第166 頁及其背面
    ），足證被告公司所定業績點數，並非單方面受業務外務人
    員之勤奮及能力影響，亦與社會經濟之景氣與否、被告公司
    之商品特質、行銷策略、時間等因素息息相關，況原告於到
    任第1 個月在行銷技巧尚不熟稔、行銷人脈亦欠缺之情況下
    ，業績達成率即至少亦有96.45%，實難據此即認定原告客觀
    上不能勝任工作，主觀上亦能為而不為、可以做而無意願做
    、違反忠誠履行勞務給付之義務。職是，被告以原告未能達
    成所定業績標準，抗辯其確實不能勝任工作云云，實不足取
    。
  (三)關於被告以原告不能勝任工作，終止兩造間之僱傭關係，是
    否合法部分：
  10職等以下員工年度考績列為「丙」等，11職等以上員工年
    度考績列為「乙」等以下者，得由服務單位或業務主管單位
    報請資遣並提人評會核議。被告公司員工考績辦法第8 條第
    2 項定有明文（見六勞簡調卷第13頁）。是依上開規定，被
    告如欲以原告95年度之考績丙等為由資遣原告，須經人評會
    核議後始得為之。經查：原告於95年之考績雖為丙等，然被
    告資遣原告，並未經人評會核議乙節，為兩造所不爭執，是
    依前揭規定，被告尚不得僅以原告考績丙等為由資遣原告，
    本件審查被告終止兩造之勞動契約是否合法，仍須視原告於
    95年間客觀上是否確有不能勝任工作之情形，至其考績丙等
    ，僅係被告內部對原告所為之考核，其資遣原告既未經人評
    會核議，尚不得將其考績丙等列為終止僱傭關係是否合法之
    審酌範圍，先予敘明。
  另按，勞動基準法第11條第5 款之立法目的，在於當勞工所
    提供之勞務，無法達成雇主透過勞動契約所欲達成客觀上合
    理之經濟目的時，允許雇主得解僱勞工。而雇主於其調職權
    限內、在現有之工作職位下，若有適當之工作可供安置勞工
    ，即不得解僱該勞工。經查：原告自62年間即受僱於斗六信
    用合作社，於92年7 月間被告合併斗六信用合作社，留用原
    告於斗信分行擔任金融服務總處作業主管，迄95年11月21日
    擔任存匯業務外務人員止，均於被告公司擔任主管職務，足
    認原告擔任主管非一時之事，又其於93及94年間即已擔任存
    匯業務助理作業主管，其後雖曾調任證券收付處主管，然未
    久即回任存匯業務助理作業主管，並旋即升任存匯作業主管
    ，是原告應已經過相當之歷練後，被告認以原告之表現足以
    勝任存匯作業主管一職乃派任原告，如被告經查核後認其能
    力確實尚不足以勝任存匯作業主管，則依原告自受僱於斗六
    信用合作社迄遭被告解僱時止在職逾33年，其中數年亦曾擔
    任主管之經歷，以被告公司規模之大，其內部應有適當之工
    作可由原告繼續提供勞務，而非於原告已服務逾33年，並已
    升任至主管職務，將屆退休年齡之際，逕允解僱，況被告亦
    將原告調任至斗南分行擔任存匯業務外務人員，而原告於95
    年12月任職期間亦無任何表現不佳之情形，被告卻又於96年
    4 月以原告95年度績效考核結果未符標準為由解僱原告，實
    已違反解僱之最後手段性原則。
  復按，雇主為維護企業內部秩序，對於不守紀律之公司勞工
    得以懲處，而關於懲戒處分之種類有申誡、記過、降調職務
    、降級、解僱等，以懲戒解僱所導致之後果最為嚴重。是在
    行使懲戒解僱之處分時，因涉及勞工既有之工作將行喪失之
    問題，當屬憲法保障工作權之核心範圍，因此在可期待雇主
    之範圍內，捨解僱而採用對勞工權益影響較輕之措施，應符
    合憲法保障工作權之價值判斷，且雇主於行使懲戒權時，亦
    不得違反「一事不再理」之原則。經查：縱認原告於擔任存
    匯作業主管時表現不佳而無法勝任工作，然被告已將其調任
    存匯業務外務人員，即將原告由主管調降為非主管之職務，
    實質上已對原告行使降調職務之懲戒處分，然被告又於96
    年再以原告95年度表現不佳為由，解僱原告，就同一事實對
    原告重覆行使懲戒權，亦有違「一事不再理」之原則。縱認
    被告所為之懲戒解僱，係以其於擔任存匯業務外務人員之表
    現而定，與前所為之降調職務事由不同，然被告將原告降調
    職務後，其於95年12月之業績表現已符合標準，業如上述，
    實無理由再以原告該月份績效考核結果未符標準行使懲戒解
    僱。
  基上，縱認以原告之能力確實不足以適任存匯作業主管一職
    ，然被告已於95年11月21日將其調任至斗南分行擔任存匯業
    務外務人員，足認被告已安排原告任職其主觀上認原告可勝
    任之工作，並已就該事由行使懲戒權，而以原告初接任時於
    95 年12 月間之業績點數即已幾近達到被告所定標準，足認
    原告就新職並無任何不能勝任之處，被告以原告95年度績效
    考核結果未符標準，對於所擔任工作顯已無法勝任為由，終
    止兩造間之僱傭關係，為不合法。
  (四)末按，僱用人受領勞務遲延者，受僱人無補服勞務之義務，
    仍得請求報酬。民法第487 條定有明文。又雇主不法解僱勞
    工，應認其拒絕受領勞工提供勞務，致有受領勞務遲延之情
    形。勞工無補服上開期間勞務之義務，並得依原定勞動契約
    請求該期間之報酬。最高法院89年度台上字第1405號判決參
    照。經查：原告係遭被告非法解僱始離職，業如上述，被告
    雖給付原告資遣費及預告期間之工資，因原告拒絕受領而退
    還被告後，被告又再度給付予原告，此為原告自承在卷，復
    為被告所不爭執（見本院卷第204 頁），參以被告於96年4
    月間通知原告終止僱傭關係後，原告即於96年6 月6 日提起
    本件訴訟，應認被告有預示拒絕原告提供勞務之情，原告已
    將準備給付之事情通知被告，則於被告拒絕受領後，其對於
    原告應為之勞務給付已陷於受領遲延，應負遲延之責，依前
    揭說明，原告無須補服勞務，仍得依民法第487 條之規定請
    求被告給付報酬。又被告通知原告終止僱傭關係前，均於每
    月10日給付原告月薪77,238元，此為兩造所不爭執，是被告
    終止僱傭關係既不合法，則原告請求被告自96年5 月1 日起
    至原告復職前1 日止，於每月10日給付原告薪資及法定遲延
    利息，為有理由，應予准許。
  (五)綜上所述，被告以原告95年度績效考核結果未符標準，對於
    所擔任工作顯已無法勝任為由，終止兩造間之僱傭關係，為
    不合法。原告請求確認兩造間之僱傭關係存在，並請求被告
    自96年5 月1 日起至原告復職前1 日止，於每月10日給付原
    告77,238元，暨自每月11日起至清償日止，按年息百分之5
    計算之利息，為有理由，應予准許。本判決命被告給付部分
    ，兩造均陳明願供擔保聲請宣告假執行或免為假執行，經核
    均無不合，爰各酌定相當之擔保金額，准予宣告假執行或免
    為假執行。
六、本件判決之基礎已臻明確，兩造其餘之攻擊防禦方法及舉證
    ，核與判決無影響，爰不一一論述，併此敘明。
七、本判決原告全部勝訴，訴訟費用61,741元（包括裁判費
    60,697元及證人旅費1,044 元），應由被告負擔，爰依民事
    訴訟法第87條第1項之規定，裁定如主文第3項所示。
八、訴訟費用負擔之依據：民事訴訟法第78條。
中　　華　　民　　國　　96　　年　　12　　月　　6 　　日
                       民事第二庭
                                  法  官　吳錦佳
以上為正本係照原本作成。
如對本判決上訴，須於判決送達後20日之不變期間內，向本院提
出上訴狀。
中　　華　　民　　國　　96　　年　　12　　月　　6 　　日
        　　　　　　　　　　　　　書記官  林美鳳
